【裁判字號】    94,訴,2896
【裁判日期】    950215
【裁判案由】    清償債務
【裁判全文】
臺灣臺北地方法院民事判決              94年度訴字第2896號
原      告  緯高科技股份有限公司
法定代理人  丙○○
訴訟代理人  陳振東律師
            陳炎琪律師
被      告  甲○○
訴訟代理人  沈永宏律師
上列當事人間請求清償債務事件，本院於中華民國95年1 月18日
言詞辯論終結，判決如下：
    主      文
原告之訴及其假執行之聲請均駁回。
訴訟費用由原告負擔。
    事實及理由
(甲)程序方面：
  原告原依民法第179條規定，請求被告給付新臺幣2,143,636元
  及法定遲延利息，此有起訴狀在卷可稽，嗣於訴訟中變更民法
  第281條第1項規定為請求權，並變更聲明請求被告給付美金35
  ,447.32 元及法定遲延利息，此亦有爭點整理狀在卷足憑，則
  原告均係基於有關后述股權轉讓協議書所生爭執涉訟，該基礎
  事實自屬相同，依民事訴訟法第255 條第1項第2款規定，本院
  自應准許，合先敘明。
(乙)實體方面：
一原告主張：訴外人乙○○於民國於93年8 月16日，以原告及在
  香港地區設立登記之緯高科技有限公司（下稱香港緯高公司）
  為連帶保證人，與被告簽訂股權轉讓協議書、讓渡書，約定被
  告將原告及香港緯高公司各百分之五十股份及出資額轉讓予乙
  ○○，原告則將與在大陸地區設立之訴外人優泰電子有限公司
  （下稱優泰公司）簽訂銷售協議中有關監視器業務移轉予被告
  及所屬公司經營，乙○○或所屬公司不得經營監視器業務。嗣
  優泰公司拒絕承認上開銷售協議權利義務轉讓事宜，被告亦拒
  不清償原告依上開銷售協議所積欠優泰公司分別於93年10月29
  日、同年11月11日到期之訂單編號HK-0134、HK-0136貨款及該
  貨物於福建裝船取得提單之預付單證費，共美金35,447.32 元
  ，原告僅得於94年1 月10日，給付優泰公司上開款項。是優泰
  公司雖拒絕承認上開契約承擔，契約承擔之法律關係仍於乙○
  ○與被告間發生效力，由被告加入為債務人，性質上為重疊的
  債務承擔，被告與原告就該債務應連帶負責，原告已將上開銷
  售協議轉讓予被告，被告應就系爭貨款負擔終局責任，原告向
  優泰公司清償該貨款債務後，依民法第281條第1項規定，自得
  請求被告償還上開欠款云云。並聲明：(一)被告應給付原告美金
  35,447.32 元，及自起訴狀繕本送達之翌日起至清償日止，按
  年息百分之五計算之利息。(二)願供擔保，請准宣告假執行。
二被告則以：被告前與乙○○、丙○○夫妻及訴外人丁○○共同
  投資成立原告，每人股份各百分之二十五，被告另與乙○○共
  同成立香港緯高公司，出資額各百分之五十，嗣丁○○將原告
  股份百分之二十五轉讓予被告。俟因經營發生爭執，被告與乙
  ○○乃簽訂前開股權轉讓協議書、讓渡書，被告將原告及香港
  緯高公司各百分之五十股份及出資額轉讓予乙○○，乙○○及
  所屬公司則退出與優泰公司間之監視器業務，至於現有訂單部
  分，仍由原告負責，被告負責將已出貨部分貨款收回交予原告
  ，是上開股權轉讓協議書性質上屬於互易契約，被告僅取得與
  優泰公司交易監視器業務之權利，亦即原告對優泰公司之銷售
  權為限，並未概括承受原告及香港緯高公司對優泰公司之權利
  義務，被告並未加入與原告成為共同債務人，原告主張被告與
  原告為重疊的債務承擔，自不足取。況原告將前開訂單編號HK
  -0134、HK-0136貨物轉售予美國 GETTERSON公司、MASTER B.C
  公司，上開二家公司已將貨款給付原告，原告自應於扣除佣金
  後將貨款給付優泰公司，原告不得請求被告給付上開貨款等語
  ，資為抗辯。並聲明：(一)原告之訴駁回。(二)如受不利之判決，
  願預供擔保，請准宣告免為假執行。
三兩造不爭執之事實：
(一)原告於92年11月6 日，與優泰公司簽訂銷售協議，約定原告得
  向優泰公司購買監視器、顯示器等，為兩造所不爭執，有銷售
  協議在卷可稽。
(二)乙○○於93年8 月16日，以原告、香港緯高公司為連帶保證人
  ，與被告簽訂股權轉讓協議書、讓渡書，約定被告將原告及香
  港緯高公司各百分之五十股份及出資額轉讓予乙○○，原告則
  將與優泰公司簽訂銷售協議中有關監視器業務移轉予被告及所
  屬公司經營，乙○○或所屬公司不得經營監視器業務，為兩造
  所不爭執，有股權轉讓協議書、讓渡書在卷足憑。
(三)原告將其與優泰公司簽訂銷售協議中有關監視器業務移轉予被
  告及所屬公司經營之事通知優泰公司，優泰公司並未同意該監
  視器業務由被告及所屬公司繼續經營，為兩造所不爭執。
(四)原告於乙○○與被告簽訂前開股權轉讓協議書、讓渡書之前，
  曾向優泰公司訂購訂單編號HK-0134、HK-0136貨物轉售予美國
  GETTERSON公司、MASTER B.C 公司，上開二家公司已將貨款給
  付原告，且上開訂單所積欠優泰公司貨款分別於93年10月29日
  、同年11月11日到期，上開貨款包括預付單證費，共美金35,4
  47.32元，原告已於94年1月10日給付優泰公司，為兩造所不爭
  執，有匯款單在卷可證。
四得心證之理由：
  本件兩造所爭執之處，應在於前開貨款及預付單證費是否應由
  被告負擔？
(一)查依前開股權轉讓協議書第1、2條約定，被告將原告及香港緯
  高公司各百分之五十股份及出資額轉讓予乙○○，原告則將與
  優泰公司簽訂銷售協議中有關監視器業務移轉予被告及所屬公
  司經營，乙○○或所屬公司不得經營監視器業務，已如前述。
  另股權轉讓協議書第8條約定，現有訂單HK-0136（MASTER B.C
  ）仍由Viko（香港）（指香港緯高公司）出貨，此亦有股權轉
  讓協議書在卷可稽（見本院卷第20頁）。且該筆訂單編號HK-0
  136貨物，優泰公司於93年8月25日，始出貨予原告，原告再轉
  售予美國MASTER B.C公司，此有該訂單、出貨單在卷足憑（見
  本院卷第58、59頁），堪認前開股權轉讓協議書就乙○○與被
  告於93年8 月16日，簽訂股權轉讓協議書以前，優泰公司與原
  告及香港緯高公司間債權債務關係，仍由原告及香港緯高公司
  負責，且審視前開已附卷之股權轉讓協議書全文，並未約定原
  告與優泰公司間銷售協議所生之權利義務，均由被告概括承受
  。
(二)另經本院訊問實際簽訂前開股權轉讓協議書、讓渡書之當事人
  ，其中乙○○證稱：「（法官問：系爭股權轉讓協議書，是否
  決定香港、台灣緯高公司股權，被告轉讓於證人？福建優太公
  司監視器業務由被告承接？）是的。（法官問：系爭股權轉讓
  協議書，當時如何決定價格？）緯高有監視器與顯示器的生意
  ，緯高公司應收帳款當時值美金四萬八千多元，這是監視器的
  部分，應付帳款是三萬五千多元，就是我現在求償的這兩筆。
  這是緯高當時欠優泰公司的錢。存貨部分，由被告協助銷售，
  大約值美金一萬多元，但是還要詳細算。這三筆款項加起來就
  是大約美金十萬多元，因為現在這兩筆當時的錢，緯高收進來
  還沒有付給優泰公司，所以這算我的錢。緯高公司把股權轉給
  我的時候，這個公司已經沒有什麼資產，我用這美金十萬多元
  ，換被告香港、台灣緯高公司股權的一半。被告得到的是以後
  與優泰公司作監視器業務的權利，而且我已經不能再接觸這個
  行業。甲○○把香港、臺灣緯高的股權轉給我，所以公司以後
  就由我自己負責。（法官問：請問被告本人，系爭股權轉讓協
  議書，當時約定的真意如何？）我們當時簽約時，只有說簽了
  以後權利義務歸被告。」另被告本人陳稱：「（法官問：請問
  被告本人，系爭股權轉讓協議書，當時約定的真意如何？）我
  把我香港緯高、台灣緯高公司一半股權轉讓給乙○○，緯高公
  司有關優泰公司監視器業務以後讓我作。我心中當時沒有想說
  這個股權過戶要值多少錢。我們簽約當時就已經收到貨款，但
  是還沒有付給優泰公司，而且我們貨已經出了。我們簽約時，
  我想這兩筆貨款是應該要緯高公司付。因為貨是緯高公司出的
  ，錢是緯高公司出的。」是依乙○○、被告上開所述，可知乙
  ○○與被告簽訂前開股權轉讓協議書，僅約定被告將原告及香
  港緯高公司各百分之五十股份及出資額轉讓予乙○○，原告則
  將與優泰公司簽訂銷售協議中有關監視器業務移轉予被告及所
  屬公司經營，乙○○或所屬公司不得經營監視器業務，雙方就
  相互移轉股權及監視器業務之價值，實際上並未估算，且未約
  定原告對優泰公司基於銷售協議所生之權利義務，均概括由被
  告承受。則原告主張優泰公司拒絕承認上開契約承擔，契約承
  擔之法律關係仍於乙○○與被告間發生效力，由被告加入為債
  務人，性質上為重疊的債務承擔，原告與被告就該債務應連帶
  負責，其向優泰公司清償該貨款債務後，依民法第281條第1項
  規定，得請求被告償還上開欠款云云，殊不足取。
五從而，原告依民法第281條第1項規定，請求被告給付美金35,4
  47.32 元，及自起訴狀繕本送達之翌日起至清償日止，按年息
  百分之五計算之利息，為無理由，應予駁回。
六另原告之訴既經駁回，其假執行之聲請，因訴之駁回而失所附
  麗，不應准許。
七本件事證已臻明確，兩造其餘主張、陳述及所提證據，經審酌
  與本院前揭判斷不生影響，毋庸再予審酌，併此敘明。
八訴訟費用負擔之依據：民事訴訟法第78條。
中    華    民    國    95    年    2     月    15    日
                    民事第六庭法      官  姜悌文
以上正本係照原本作成
如對本判決上訴，須於判決送達後20日內向本院提出上訴狀，並
依上訴利益繳納上訴費。
中    華    民    國    95    年    2     月    16    日
                              法院書記官  蔡炎暾


司法院資訊處製作；財團法人民間司法改革基金會備份。
